【裁判字號】    92,上訴,439
【裁判日期】    920402
【裁判案由】    違反槍砲彈藥刀械管制條例
【裁判全文】
臺灣高等法院刑事判決                            九十二年度上訴字第四三九號
    上  訴  人
    即  被  告  丙○○
    指定辯護人  本院甲○辯護人  周君穎
右上訴人因違反槍砲彈藥刀械管制條例案件，不服臺灣士林地方法院九十一年度訴字
第六八號，中華民國九十一年九月二十四日第一審判決（起訴案號：臺灣士林地方法
院檢察署九十年度偵字第一四三九號、第三一三四號）提起上訴，本院判決如左：
    主  文
上訴駁回。
    事  實
一、緣乙○○（通緝中）積欠丁○○新台幣（下同）五萬元，嗣由李世白處得知丁○○（業經原審判處有期徒刑五年二月確定）放話要索回該五萬元，乙○○竟於民
    國（下同）九十年一月五日凌晨零時許，至台北市○○○路影城電影院附近向綽
    號「米粉仔」之不詳年籍成年男子借得具殺傷力之奧地利ＧＬＯＣＫ廠製二十六
    型口徑九釐米制式半自動手槍（含彈匣，槍號ＢＸＡ五五五）及制式口徑九釐米
    子彈五顆，再至台北市上豪飯店內與丙○○、丁○○會面，詢問丁○○有無放話
    要索討該五萬元，丁○○回稱無此事，乙○○即同時向二人表明持槍彈找李世白
    對質之用意，並邀約丙○○駕車，丁○○帶路至李世白住處，詎丙○○與丁○○
    二人竟予同意，三人即基於犯意聯絡，共同持有前開手槍及子彈，由丙○○駕車
    一起前往李世白位於台北縣汐止市○○○路○段一七○號二十一樓住處。三人抵
    達後，由與李世白較為友善之丁○○上前按門鈴，請求李世白開門，而李世白應
    門後發現除丁○○外，另有乙○○、丙○○在場，乃迅速將鐵格門掩上，拒不開
    門，此時乙○○見狀大為不滿，乃自腰際掏出前開手槍，交予丙○○持其槍柄朝
    鐵格門猛力敲擊，詎其敲擊第二下後即突然導致該槍枝走火，射出子彈一顆擊中
    鐵格門鐵條（該子彈彈殼已滅失未扣案），三人隨後倉皇逃逸，丙○○將前開手
    槍及所餘四顆子彈交予乙○○，乙○○再將之交還「米粉仔」。嗣於九十年一月
    十五日警方借提丁○○，再依丁○○供述，九十年一月十六日二十一時許，在台
    北市○○路○段八七一號五樓之七，拘提乙○○到案，並由二人帶同前往台北市
    ○○○路五段二００號後方冰箱內側，起出「米粉仔」藏置該處之制式半自動手
    槍一把及子彈四顆（經送鑑定已試射三顆）。
二、案經臺北縣警察局汐止分局報告臺灣士林地方法院檢察署檢察官偵查起訴。
    理  由
一、訊據上訴人即被告（下稱被告）丙○○固坦承於右揭時、地，與乙○○、丁○○
    有上開持用槍、彈之事實，惟矢口否認有何共同未經許可，持有槍、彈之犯行，
    並於本院審理時辯稱：渠算是被乙○○脅迫去的，不是願意去的。又乙○○要開
    槍，被渠阻擋，他要渠表明係站在他那邊，情急之下，渠才以槍托敲門，槍枝就
    走火，渠等就走了云云。
二、經查：
    (一)右揭事實，業據被告丙○○、同案共犯丁○○於原審末階段審訊及本院審理時
      均坦承不諱（見原審卷，第一三九至一四二頁、第一八九至一九０頁，見本院
      九十二年三月十九日審判筆錄），核與同案共犯乙○○於警訊時所供槍枝來源
      、持用情形大致相符（見偵字第一四三九號卷，第九至十頁），復經證人李世
      白於原審調查時證稱：被告丙○○、丁○○與乙○○三人至渠住處按電鈴，因
      渠拒不開門，丙○○即持一物敲擊鐵格門等語（見原審卷，第八六至八七頁）
      ；證人即承辦本案警員鄭文引、郭豐隆所證查獲暨起出槍、彈之經過綦詳（見
      原審卷，第九八至一０四頁），並有現場鐵格門受損照片十二幀附卷（見原審
      卷，第三四至三六頁）及上開制式半自動手槍一支、制式子彈四顆扣案為佐。
      而扣案之槍、彈，經內政部警政署刑事警察局鑑定結果，認送鑑定槍枝一支（
      含彈匣，槍枝管制編號0000000000號），係奧地利ＧＬＯＣＫ廠製
      二六型口徑九釐米制式半自動手槍，送鑑時槍號遭磨滅，經以電解腐蝕法重現
      結果，研判槍號為ＢＸＡ五五五，槍管內具六條右旋來復線，機械性能良好，
      認具殺傷力；而子彈四顆（試射三顆），認均係制式口徑九釐米子彈，彈底標
      記二顆為"ACP 9mm 96"，二顆為"ACP 9mm LUGER97 "，認均具殺傷力，亦有內
      政部警政署刑事警察局九十年一月十八日刑鑑字第六九七一號鑑驗通知書一份
      在卷可憑，應堪採信。
    (二)又被告丙○○與同案共犯乙○○、丁○○雖於警、偵訊及原審中均陳詞反覆，
      或稱槍、彈來源係丙○○所借執，或稱丙○○平日遭李世白欺負，向湯士龍借
      槍以嚇唬李世白，或稱乙○○與李世白有毒品交易糾紛，或稱丙○○持槍逕朝
      屋內涉擊．．等，致有所扞格，惟此部分陳述，核與上引證人李世白於原審中
      所指彼等所識之程度、上門找人之情狀；證人鄭文引、郭豐隆所指起獲槍枝之
      經過，及照片所徵子彈擊中鐵格門，造成鐵皮破損外翻，而非子彈朝屋內射擊
      應呈之內陷等情不符，均難據以採信。另被告丙○○於本院審理時雖復辯稱：
      渠算是被乙○○脅迫去的，不是願意去的。又乙○○要開槍，被渠阻擋，他要
      渠表明係站在他那邊，情急之下，渠才以槍托敲門，槍枝就走火，渠等就走了
      云云，然此被告遭脅迫乙情，殊未見被告或同案共犯乙○○、丁○○於警、偵
      訊及原審中有所指陳，同案共犯丁○○甚於偵查中指稱：到李世白家後，我按
      門鈴，李世白看到我原本要開門，但看到丙○○等人他就不開門，結果丙○○
      就很生氣，搶過乙○○的槍，然後對著李世白家的鐵門敲，敲兩下就聽到「碰
      」一聲，然後乙○○就拉著我，我們三人就趕快跑等語（見偵字第一四三九號
      卷，第一一五頁背面），實非無疑。又徵以同案共犯乙○○持上開槍、彈之目
      的，既在於釐清丁○○究有無如李世白所稱放話要向其索回積欠之五萬元，與
      被告丙○○顯然無涉，又豈會持槍要脅被告丙○○必共同前往查證，故其上開
      見乙○○持槍脅迫，而不敢不從之所辯，要屬事後卸責之詞，委不足採。
    綜上所述，被告丙○○所持前開辯解，無非矯飾之詞，不足採信，本件事證明確
    ，其犯行堪予認定，自應依法論科。
三、核被告丙○○所為，係犯槍砲彈藥刀械管制條例第七條第四項之未經許可持有手
    槍罪及同法第十二條第四項未經許可持有子彈罪。被告與同案共犯乙○○、丁○○間就違犯上開犯罪，有犯意聯絡及行為分擔，均為共同正犯。又被告以一持有
    行為，同時持有制式手槍及子彈，為想像競合犯，應依刑法第五十五條之規定，
    從一重之未經許可持有手槍罪處斷。
四、又按被告行為時之槍砲彈藥刀械管制條例第十九條第一項雖規定：「犯第七條、
    第八條、第十條、第十一條、第十二條第一項至第三項、第十三條第一項至第三
    項之罪，經判處有期徒刑者，應於刑之執行完畢或赦免後，令入勞動場所，強制
    工作，其期間為三年」，惟該項有關於保安處分之規定業於九十年十一月十四日
    經總統公布刪除，而依據刑法第二條第二項之規定：「保安處分適用裁判時之法
    律」，則上開修正前槍砲彈藥刀械管制條例第十九條第一項規定既經刪除，本院
    裁判時即無再行適用之餘地，併此敘明。
五、原審以被告丙○○犯罪事證明確，適用槍砲彈藥刀械管制條例第七條第四項、第
    十二條第四項，刑法第二條第二項、第十一條前段、第二十八條、第五十五條、
    第三十八條第一項第一款、第四十二條第二項，罰金罰鍰提高標準條例第二條，
    而審酌被告丙○○素行、動機、及持有前開制式槍、彈，對於他人生命、身體安
    全構成嚴重威脅，危害社會治安甚鉅，並考量被告丙○○以槍敲擊鐵格門，致槍
    枝走火，射出子彈及犯後態度等一切情狀，量處被告丙○○有期徒刑五年六月，
    併科罰金新臺幣十五萬元，並諭知罰金如易服勞役之折算標準。且說明扣案之具
    有殺傷力之奧地利ＧＬＯＣＫ廠製二六型口徑九釐米制式半自動手槍一支（含彈
    匣，槍枝管制編號：0000000000）及口徑九釐米制式子彈一顆，為違
    禁物，均依法宣告沒收。至另扣案之口徑九釐半制式子彈三顆，已因採樣試射而
    滅失，爰不另為沒收之諭知。經核認事、用法，俱無違誤，量刑亦屬妥適，被告
    上訴意旨仍執前詞否認犯罪，及以量刑過重，爭執原審適法裁量權之行使，均為
    無理由，應予駁回。
據上論斷，應依刑事訴訟法第三百六十八條，判決如主文。
本案經檢察官李進誠到庭執行職務。
中    華    民    國    九十二    年      四        月          二      日
                              臺灣高等法院刑事第三庭
                                  審判長法  官  張  連  財
                                        法  官  張  傳  栗
                                        法  官  黃  金  富
右正本證明與原本無異。
如不服本判決，應於收受送達後十日內向本院提出上訴書狀，其未敘述上訴之理由者
並得於提起上訴後十日內向本院補提理由書（均須按他造當事人之人數附繕本）。
                                        書記官  江  采  廷
中    華    民    國    九十二    年      四        月          二      日
附錄：本判決論罪科刑法條全文
槍砲彈藥刀械管制條例第七條
  未經許可，製造、販賣或運輸火砲、肩射武器、機關槍、衝鋒槍、卡柄槍、自動步
  槍、普通步槍、馬槍、手槍或各類砲彈、炸彈、爆裂物者，處死刑、無期徒刑或七
  年以上有期徒刑；處徒刑者，併科新台幣三千萬元以下罰金。
  未經許可，轉讓、出租或出借前項所列槍砲、彈藥者，處無期徒刑或五年以上有期
  徒刑，併科新台幣一千萬元以下罰金。
  意圖供自己或他人犯罪之用，而犯前二項之罪者，處死刑或無期徒刑；處徒刑者，
  併科新台幣五千萬元以下罰金。
  未經許可，持有、寄藏或意圖販賣而陳列第一項所列槍砲、彈藥者，處五年以上有
  期徒刑，併科新台幣一千萬元以下罰金。
  第一項至第三項之未遂犯罰之。
槍砲彈藥刀械管制條例第十二條
  未經許可，製造、販賣或運輸子彈者，處一年以上七年以下有期徒刑，併科新台幣
  五百萬元以下罰金。
  未經許可，轉讓、出租或出借子彈者，處六月以上五年以下有期徒刑，併科新台幣
  三百萬元以下罰金。
  意圖供自己或他人犯罪之用，而犯前二項之罪者，處三年以上十年以下有期徒刑，
  併科新台幣七百萬元以下罰金。
  未經許可，持有、寄藏或意圖販賣而陳列子彈者，處五年以下有期徒刑，併科新台
  幣三百萬元以下罰金。
  第一項至第三項之未遂犯罰之。


司法院資訊處製作；財團法人民間司法改革基金會備份。
